臺灣屏東地方法院民事判決
111年度屏簡字第451號
原      告  黃雅鈴  
訴訟代理人  林毓洲律師
被      告  臺灣中小企業銀行股份有限公司屏東分公司

法定代理人  宋孟勳  
訴訟代理人  林信翰  
            何建慶  
上列當事人間請求返還存款事件，本院於民國111年11月1日言詞
辯論終結，判決如下：
    主      文
一、被告應給付原告新臺幣（下同）270,644元，及自民國111年
    10月1日起至清償日止，按週年利率5%計算之利息。
二、訴訟費用由被告負擔。
三、本判決得假執行，但被告如以270,644元為原告供擔保，得
    免為假執行。
    事實及理由
一、原告主張：被繼承人黃明輝於110年11月24日過世，其生前
    曾自書遺囑，將所有現金及存款交由原告單獨繼承，並指定
    原告為遺囑執行人（下稱系爭遺囑）。因黃明輝生前於被告
    處申辦活期儲蓄存款帳戶，寄託存款270,644元（下稱系爭
    存款），原告乃於111年7月8日持系爭遺囑等資料至被告處
    ，表明其係黃明輝之遺囑執行人，向被告請求返還存款，然
    遭被告拒絕。其後原告又委請律師向被告多次解釋，被告仍
    以需原告提出全體繼承人之印鑑證明，否則不合法定方式為
    由，拒絕返還系爭存款。為此，爰依民法第1215條及消費寄
    託之規定，提起本訴請求被告返還系爭存款，並聲明：被告
    應給付原告270,644元，及自起訴狀繕本送達翌日起至清償
    日止，按週年利率5%計算之利息。
二、被告則以：依中華民國銀行商業同業公會全國聯合會及銀行
    內部作業規範，此種存款繼承事宜，須經全體繼承人共同前
    往辦理，或委任他人代理，或出具印鑑證明，始得辦理等語
    置辯，求原告之訴駁回。
三、得心證之理由：
  ㈠按遺囑應依民法第1189條之法定方式為之，自書遺囑，依民
    法第1190條規定，應自書遺囑全文，記明年、月、日，並親
    自簽名；如有增減、塗改，應註明增減、塗改之處所及字數
    ，另行簽名。又遺囑自遺囑人死亡時發生效力，民法第1199
    條亦有明定，是遺囑為法定要式行為，遺囑如合於法定方式
    作成，於遺囑人死亡時，即發生效力。次按遺囑執行人有管
    理遺產，並為執行上必要行為之職務；遺囑執行人因前項職
    務所為之行為，視為「繼承人之代理」，民法第1215條規定
    甚明。是遺產如與遺囑有關係者，為實現遺囑之內容，繼承
    人或其他佔有人應將有關係之遺產，交由遺囑執行人管理，
    而繼承人或其他占有人不將其占有遺產交出者，遺囑執行人
    得獨立起訴對之請求交付（最高法院92年度台上字第607號
    民事判決意旨參照）。
  ㈡經查，原告主張之前開事實，業據其提出財政部中區國稅局
    臺中分局遺產稅金融遺產參考清單、系爭遺囑（卷10頁）含
    影音檔案）及被繼承人黃明輝之除戶謄本為證（見本院卷第
    8至12頁及卷末證物存置袋），且被告亦未就系爭遺囑之真
    正及原告為系爭遺囑執行人之事實有所爭執，故堪信原告所
    述為真實。
　㈢被告雖提出中華民國銀行商業同業公會全國聯合會107年7月2
    日全一字第0000000000號函、該會101年3月7日全一字第101
    1000060A號函及其作業規範內容為證，辯稱原告須提出全體
    繼承人之印鑑證明或委任書才可領取系爭存款。然前開第00
    00000000號函（卷32頁）所援引之最高法院93年台上字第31
    4號判決所示事實，係指「於無人承認之繼承」之情形，應
    先待遺產管理人確認「繼承人」後 ，再由遺囑執行人分配
    遺產，與本件繼承人至為明確之事實並不相同，本來即無從
    比附援引為抗辯依據；何況，前開函及作業規範內容，亦僅
    係被告內部作業之規範，非法律規定，更不得據此限制人民
    之權利。加上，卷附該有效之系爭遺囑已清楚表明系爭存款
    全部由原告一人單獨繼承，又兼及遺囑執行人，依前揭法律
    規定與見解，原告自有權單獨或法定代理人身份領取系爭存
    款。從而，原告起訴請求被告返還系爭存款，於法有據。
  ㈣按遲延之債務，以支付金錢為標的者，債權人得請求依法定
    利率計算之遲延利息；應付利息之債務，其利率未經約定，
    亦無法律可據者，週年利率為百分之5；給付無確定期限者
    ，債務人於債權人得請求時，經其催告而未為給付，自受催
    告時起，負遲延責任。其經債權人起訴而送達訴狀，或依督
    促程序送達支付命令，或為其他相類之行為者，與催告有同
    一之效力，民法第233條第1項前段、第203條、第229條第2
    項分別定有明文。本件原告請求被告返還存款，係以支付金
    錢為標的，是原告請求被告給付270,644元，及自起訴狀繕
    本送達（於111年9月30日送達，見本院卷第15頁送達證書）
    翌日即111年10月1日起至清償日止，按週年利率5%計算之利
    息，為有理由，應予准許。
四、綜上所述，原告請求被告返還270,644元，及自111年10月1
    日起至清償日止，按週年利率5%計算之利息，為有理由，應
    予准許。又本件係就民事訴訟法第427條訴訟適用簡易程序
    所為被告敗訴之判決，爰依同法第389條第1項第3款之規定
    ，職權宣告假執行，並依同法第392條第2項，依職權宣告被
    告預供擔保，得免為假執行。
五、據上論結，本件原告之訴為有理由，依民事訴訟法第78條規
    定，判決如主文。
中    華    民    國   111    年    11    月    11    日
                  屏東簡易庭  法  官  藍家慶
正本係照原本作成。
如對判決上訴，須於判決送達後廿日內向本院提出上訴狀，其未
表明上訴理由者，應於提出上訴後二十日內向本院補提理由書狀
（均須按他造當事人之人數附繕本）。
如委任律師提起上訴者，應一併繳納上訴審裁判費。
中　　華　　民　　國　　111 　年　　11　　月　　11　　日
                              書記官  鍾嘉芸